臺灣板橋地方法院刑事裁定　　　　　　　99年度聲判字第85號
聲　請　人　杜鳳嬌
代　理　人　張旭業律師
被　　　告　吳慧嫻
上列聲請人因告訴被告過失傷害案件，不服臺灣高等法院檢察署
99年度上聲議字第5879號駁回再議之處分（原不起訴處分案號：
臺灣板橋地方法院檢察署99年度調偵字第1363號），聲請交付審
判，本院裁定如下：
    主  文
聲請駁回。
    理  由
一、按告訴人不服上級法院檢察署檢察長或檢察總長認再議為無
    理由而駁回之處分者，得於接受處分書後十日內委任律師提
    出理由狀，向該管第一審法院聲請交付審判；法院認為交付
    審判之聲請不合法或無理由者應駁回之，刑事訴訟法第258
    條之1 、第258 條之3 第2 項前段分別定有明文。本件聲請
    人即告訴人杜鳳嬌告訴被告吳慧嫻過失傷害案件，經臺灣板
    橋地方法院檢察署檢察官偵查後，於民國99年6 月24日以99
    年度調偵字第1363號處分不起訴，聲請人不服聲請再議，復
    經臺灣高等法院檢察署檢察長於99年8 月10日以99年度上聲
    議字第5879號處分書駁回再議之聲請，並於99年8 月17日送
    達該處分書予聲請人，聲請人則於99年8 月26日委任律師提
    出理由狀向本院聲請交付審判等情，業經本院依職權調取上
    開偵查卷宗核閱無訛，並有聲請交付審判狀上之本院收狀戳
    在卷可按，並未逾法定期間，是本件聲請程序符合前揭規定
    ，合先敘明。
二、本件聲請交付審判意旨略以：被告吳慧嫻於98年10月4 日下
    午1 時6 分許，駕駛車號5935-VN 號自小客車沿臺北縣泰山
    鄉○○街往憲訓路方向直行時，適聲請人杜鳳嬌駕駛車號KE
    R-120 號重型機車自臺北縣泰山鄉○○街57巷37弄13號地下
    停車場駛出左轉往憲訓路方向行駛，被告既已於警詢筆錄中
    坦承當時已看見聲請人左轉後直行（此亦為臺灣省臺北縣區
    車輛行車事故鑑定委員會99年1 月27日北縣鑑字第981711號
    鑑定意見書第六項第二點所記載，且有監視器錄影畫面為證
    ），可認聲請人左轉當時，被告尚離聲請人一段距離，則被
    告理應減速慢行，讓聲請人先行駛入車道，然被告卻未減速
    ，仍以時速五十至六十公里之速度違規超速行駛，並致使其
    所駕自小客車左後車身與聲請人所駕機車之右前車身發生撞
    擊，聲請人因而人車倒地，受有頭部外傷、顱骨骨折併顱內
    出血、硬腦膜動靜脈屢管、右側鎖骨骨折、右側中耳積血、
    顏面、右肩、右手肘、右腳踝多處擦傷等傷害，被告顯有應
    注意而未注意之肇事責任，此有聲請人依距離及行駛時間所
    提出時速量測計算式可稽。然上開鑑定委員會未予審認被告
    是否已違反道路交通安全規則第94條第3 項（聲請狀誤引為
    第1 項）「汽車行駛時，駕駛人應注意車前狀況及兩車併行
    之間隔，並隨時採取必要之安全措施」之規定，亦未予查究
    被告是否有減速讓行且超速行駛之行為，逕採被告所為之陳
    述，認定其當時駕車時速為三十公里，已有鑑定調查疏漏之
    處，告訴人遂於99年6 月14日向臺灣板橋地方法院檢察署聲
    請覆議，然該署檢察官未待覆議結果即處分不起訴，顯有偵
    查未臻完備之能事，經聲請人聲請再議後，臺灣高等法院檢
    察署檢察官仍未對上開鑑定意見書再行偵查，於法有違，亦
    有未盡詳予調查之能事。因認被告涉有過失傷害罪嫌，並不
    服前揭臺灣高等法院檢察署駁回再議之處分，爰聲請交付審
    判云云。
三、按犯罪事實應依證據認定之，無證據不得認定犯罪事實，刑
    事訴訟法第154 條第2 項定有明文。復按汽車駕駛人依規定
    遵守交通規則行車時，得信賴其他汽車駕駛人亦能遵守交通
    規則，故關於他人違規行為所導致之危險，僅就可預見，且
    有充足時間可採取適當之措施以避免結果之發生時，負其責
    任，對於他人突發不可知之違規行為並無防止之義務。又刑
    法上之過失犯，以行為人對於犯罪結果之發生按其情節應注
    意，並能注意，而不注意者，始克相當；若事出突然，依當
    時情形，不能注意時，縱有結果發生，仍不得令負過失責任
    ，最高法院87年度台上字第2457號判決意旨，可資參照。本
    件被告堅決否認有何過失傷害犯行，辯稱：伊當時經過上開
    地下停車場出入口時，有看到聲請人機車還在出入口處停等
    ，故繼續直行，之後就發生碰撞，嗣經臺灣省臺北縣區車輛
    行車事故鑑定委員會依據筆錄、現場照片、監視器光碟等資
    料進行鑑定後，出具鑑定意見書表示伊無肇事原因，不須負
    責，由此可證被告並無過失傷害之事實等語。經查：
(一)被告吳慧嫻於98年10月4 日下午1 時6 分許，駕駛車牌號碼
    為5935-VN 號之自小客車，沿臺北縣泰山鄉○○街由東往西
    方向行駛，行經上開美寧街57巷37弄13號前時，適聲請人杜
    鳳嬌騎乘車號KER-120 號重型機車自該址地下停車場駛出左
    轉進入美寧街，兩車因而發生碰撞，聲請人人車倒地，並受
    有頭部外傷、顱骨骨折併顱內出血、硬腦膜動靜脈屢管、右
    側鎖骨骨折、右側中耳積血、顏面、右肩、右手肘、右腳踝
    多處擦傷之傷害等事實，業據被告於警詢及偵查中供承不諱
    ，核與聲請人於警詢及偵查中所述相符，並有道路交通事故
    現場圖、道路交通事故調查報告表、衛生署臺北醫院診斷證
    明書各一份、現場彩色照片十八幀附卷可稽，是此部分之事
    實固堪認定。
(二)關於聲請意旨認被告超速部分，經檢視聲請人所提監視器錄
    影畫面光碟中之VTS_02_1檔案後，該檔案應係以每秒十格之
    方式錄製，故每個動作即為0.1 秒，其中聲請人告證三所示
    檔案第1 頁中被告自小客車車頭觸及車庫出口網狀黃線右端
    時，應為2009年10月4 日13時6 分58.2秒（檢察官不起訴處
    分書及上開行車事故鑑定委員會鑑定意見書均將53、54、57
    、58、59等秒數誤載為63、64、67、68、69等秒數，下同）
    ，而該檔案第2 頁所示被告自小客車與聲請人機車在路面「
    慢」字處接近之畫面，應係當日13時7 分0.1 秒，在7 分0
    秒整時聲請人機車是完全遮住「慢」字最左邊豎心旁較短之
    「│」，而7分0.1秒時，聲請人機車已駛過該較短之「│」
    ，露出前半截之「│」（參見卷附擷取畫面），即為該檔案
    第2 頁所示之照片，故被告自小客車行經聲請人所丈量距離
    之時間，應為1.9 秒，而非聲請人自行估計之1.5 秒。而聲
    請人所丈量之距離既約為21公尺，以此計算當時被告自小客
    車之車速即約為時速39.79 公里（21/1.9x3,600≒39789 公
    尺，即約為39.79 公里），尚未超過該處時行車速限時速40
    公里，故本案並無證據證明被告駕車有超速之事實甚明。
(三)再由上開監視器錄影畫面可知，聲請人在當日13時6 分54秒
    許即在車庫出口等待，停車位置接近上開網狀黃線靠車庫出
    口處之邊緣，待被告前方之自小客車通過後，聲請人即約在
    當日13時6 分57秒時緩慢向其左前方切入車道內（就行車方
    向而言，聲請人係向右切入被告自小客車之車道），至被告
    自小客車出現在錄影畫面右下方之13時6 分58.1秒時，聲請
    人之前輪剛通過上開網狀黃線靠車庫出口處之邊緣，亦即聲
    請人此時之速度十分緩慢，就被告之角度而言，約一秒之時
    間內才往路中央前進一個車輪的距離，客觀上並無法確知聲
    請人究竟只是要往前進一點繼續等待，還是要直接切入車道
    ？或是先逆向行駛一段，待被告自小客車通過後才向右切入
    順向車道？而當時為下午1 時許，天色良好，光線充足，聲
    請人自可看見被告自小客車正以時速約40公里之速度直行前
    來，聲請人於警詢中亦坦承：「我有發現到對方，在我的右
    前方，對方距離我約4 、5 間房子的距離。」等語（參見99
    年度他字第2343號偵查卷第15頁）。按當時被告之車輛既係
    以時速40公里之速度正常行駛中，所謂4 、5 間房子之距離
    ，衡情不過約二十公尺左右，依前所述，被告約2 秒之時間
    即可到達該處，在此情形下，若聲請人執意切入車道而被告
    未適時減速禮讓，兩車顯然會發生撞擊，此時就路權方面而
    言，自應係欲從路旁起駛之聲請人應讓正常行駛中之被告自
    小客車先行，而非直行之被告要刻意減速讓自路旁起步切入
    車道之聲請人機車先行甚明。故在正常情況下，一般駕駛人
    均可合理期待自從路旁起駛之聲請人理應會遵守交通規則讓
    直行之被告自小客車通過後，再切入該車道，揆諸前引最高
    法院判決意旨，被告善意信賴聲請人會遵守交通規則，因而
    未事先減速讓聲請人先行，難認有何過失之處。
(四)嗣聲請人駕駛機車於13時6 分58.1秒後駛入該網狀黃線區塊
    時，客觀上固可研判聲請人係欲直接切入車道，而無繼續在
    路旁等待之意思，然當時被告之自小客車已接近上開網狀黃
    線區塊右端，此時距離聲請人機車之距離僅約該車庫出口寬
    度左右，依卷附現場圖所載，該車庫之出口寬度為6.4 公尺
    。再依卷附汽車行駛距離及反應距離一覽表所示，駕駛人之
    一般平均反應能力為四分之三秒，在時速40公里之情形下，
    反應距離為8.32公尺，已超出前揭不到7 公尺之兩車相隔距
    離。更何況聲請人係在被告自小客車左前方切入，而自小客
    車左前方受A 柱（即駕駛人左側車窗與前方擋風玻璃間之車
    身柱子）之影響，有視線上之死角，故被告更難發現聲請人
    正違反交通規則直接切入其車道，無法及時煞停或採取必要
    之閃避措施，亦屬正常。是綜合上情觀之，亦難認被告對於
    聲請人會違規切入其直行車車道乙節具有預見可能性及避免
    可能性，即難認其具有未注意車前狀況或未保持兩車併行間
    隔距離之過失，亦甚灼然。
(五)準此，本件事故之發生，主要係因聲請人自路旁起駛時，未
    讓行進中之被告自小客車先行所致。而被告善意信賴聲請人
    會讓其先行故未事先減速，且因聲請人起駛時與被告自小客
    車之距離已十分接近，及因聲請人恰巧位在被告自小客車左
    前方A 柱視線死角處，使得被告無法及時查知聲請人違規切
    入其車道而適時採取必要之安全措施，此均非被告所得預見
    及避免，即難認其應就本件事故成立過失傷害罪。本件事故
    經送臺灣省臺北縣區車輛行車事故鑑定委員會鑑定結果，亦
    認聲請人駕駛普通重型機車，路外駛出右偏行駛，未注意且
    未讓車道行駛之來車優先通行為肇事原因，被告駕駛自小客
    貨車則無肇事因素，有上開車輛事故行車鑑定委員會99 年1
    月27日北縣鑑字第981711號鑑定意見書一份在卷可按，核與
    本院之認定相符，併可參照。
四、綜上論證，原偵查、再議機關依偵查所得證據，認無證據證
    明被告有聲請人所指之過失傷害罪嫌，乃以犯罪嫌疑不足為
    由，先後為不起訴處分及再議駁回處分，核無不合。聲請人
    猶執陳詞，指摘不起訴及駁回再議等處分為不當，聲請交付
    審判，非有理由，應予駁回。
據上論結，應依刑事訴訟法第258 條之3 第2 項前段，裁定如主
文。
中    華    民    國   100    年    1     月    13    日
                  刑事第九庭  審判長法  官 李幼妃
                                    法  官 鄭凱文
                                    法  官 張紹省
以上正本證明與原本無異。
本裁定不得抗告。
                                    書記官 周雅玲
中    華    民    國   100    年    1     月    13    日